【裁判字號】    99,聲,1636
【裁判日期】    990408
【裁判案由】    聲明異議
【裁判全文】
臺灣板橋地方法院刑事裁定              99年度聲字第1636號
異 議 人
即受刑人  甲○○
上列聲明異議人即受刑人因犯搶奪案件（本院98年度訴字第2885
號），對於臺灣板橋地方法院檢察署檢察官之執行指揮命令（99
年度執字第2184號），聲明異議，本院裁定如下：
    主  文
異議駁回。
    理  由
一、本件聲明意旨略以：聲明異議人即受刑人甲○○因臺灣板橋
    地方法院檢察署檢察官99年度執字第2184號執行命令，致受
    刑人現在監受刑中，惟受刑人涉嫌竊盜等罪嫌，係屬無辜，
    現已委任律師辯護中，另涉犯毒品危害防制條例案件，亦係
    誤觸所致，是受刑人並非犯本件搶奪案件確定後，又再涉犯
    搶奪案件，尚難認受刑人不發監執行所宣告之刑，難以收矯
    正之效及難以維持法秩序，為此爰依刑事訴訟法第484 條之
    規定，向鈞院聲明異議，請求撤銷檢察官之執行命令，准予
    易科罰金等語。
二、按受刑人或其法定代理人或配偶以檢察官執行之指揮為不當
    者，得向諭知該裁判之法院聲明異議，法院並應就異議之聲
    明裁定之，刑事訴訟法第484 條、第486 條定有明文。次按
    犯最重本刑為5 年以下有期徒刑以下之刑之罪，而受6 月以
    下有期徒刑或拘役之宣告者，得以新臺幣1 千元、2 千元或
    3 千元折算1 日，易科罰金。但易科罰金，難收矯正之效或
    難以維持法秩序者，不在此限。刑法第41條第1 項定有明文
    。準此，有期徒刑或拘役得易科罰金之案件，法院所諭知者
    ，僅係易科罰金之折算標準而已，至於是否准予易科罰金，
    乃賦予執行檢察官有依個案依前開法律規定裁量之權能，亦
    即執行檢察官得考量受刑人如不接受有期徒刑或拘役之執行
    ，是否難收矯正之效，或難以維持法秩序，以作為其裁量是
    否准予易科罰金之憑據。另刑法第41條第1 項所謂之「難收
    矯正之效」、「難以維持法秩序」，均屬不確定法律概念，
    此乃係立法者賦予執行者能依具體個案，考量犯罪特性與情
    節及受刑人個人之特殊事由，據以審酌應否准予易科罰金。
    是以法律賦予執行檢察官此項裁量權，僅在發生裁量瑕疵之
    情況時，法院始有介入審查之必要。
三、經查：
  (一)受刑人甲○○前曾於民國92年間，因犯強制罪、強制猥褻罪
    等案件，經本院以93年度少連訴字第52號刑事判決分別判處
    有期徒刑8 月、1 年6 月，應執行有期徒刑2 年，並應於刑
    之執行前令入相當處所，施以治療，其期間至治癒為止，但
    最長不得逾3 年；嗣經臺灣高等法院以94年度少連上訴字第
    73號刑事判決將強制罪撤銷改判為有期徒刑5 月，另強制猥
    褻罪則上訴駁回，應執行有期徒刑1 年8 月，並應於刑之執
    行前令入相當處所，施以治療，其期間至治癒為止，但最長
    不得逾3 年；並經最高法院以94年度台上字第4545號駁回上
    訴確定，受刑人自94年10月21日起執行刑前強制治療，甫於
    97年1 月23日執行完畢出監，有臺灣高等法院被告前案紀錄
    表1 份在卷可稽。又受刑人復於98年4 月28日犯本案搶奪案
    件，經本院以98年度訴字第2885號刑事判決判處有期徒刑4
    月，如易科罰金，以新臺幣（下同）1 千元折算1 日確定。
    而指揮執行受刑人刑罰之臺灣板橋地方法院檢察署檢察官認
    受刑人於97年強制治療完畢後，於98年又再犯本件搶奪案件
    ，且搶奪罪之刑度為6 月以上，受刑人因與被害人和解，而
    經判處有期徒刑4 月確定，後又因再犯毒品、竊盜等罪嫌，
    業經臺灣臺北地方檢察署、臺灣板橋地方法院檢察署檢察官
    偵查中，如不發監執行所宣告之刑，難以收矯正之效，及難
    以維持法秩序，乃於99年3 月18日以99年度執字第2184號命
    令駁回受刑人易科罰金之聲請，亦有上開刑事判決、臺灣板
    橋地方法院檢察署檢察官命令等件附卷可憑，並經本院核閱
    執行卷宗無訛。
  (二)查受刑人在前案強制治療執行完畢出監後甫1 年3 月，即復
    犯本案搶奪犯行，顯見其不知悔悟；又觀諸本案刑事判決，
    受刑人係因事後與被害人達成調解，而經依刑法第59條規定
    酌減其刑，判處有期徒刑4 月，惟受刑人本案所為以飛車搶
    奪婦女財物，嚴重威脅民眾生命、身體、財產安全，對社會
    治安危害甚大，是檢察官因認受刑人若不執行所宣告之有期
    徒刑，即難以收矯正之效，及難以維持法秩序，於法並無不
    當。從而，執行檢察官駁回受刑人易科罰金之聲請，尚無不
    合。
  (三)至受刑人在本案搶奪案件確定後，因另涉犯竊盜及毒品危害
    防制條例罪嫌，現尚由臺灣臺北地方法院檢察署、臺灣板橋
    地方法院檢察署偵查中，此有臺灣高等法院被告前案紀錄表
    1 份附卷可參，受刑人雖以前揭罪嫌係屬無辜或誤觸，尚難
    認受刑人不發監執行所宣告之刑，難以收矯正之效及難以維
    持法秩序云云置辯，惟受刑人所涉犯上開罪嫌雖因尚待檢察
    官調查查明，無從逕予認定，然仍足認受刑人行為可眥，況
    不得因不知法律而免除刑事責任，何來誤觸可言，且參諸前
    開說明，此仍無礙於執行檢察官對於如易科罰金是否有「難
    收矯正之效，或難以維持法秩序」之認定，自不得執之而謂
    執行檢察官指揮將受刑人發監執行有何違法或不當，併此敘
    明。
四、綜上所述，受刑人既有前述倘不執行所宣告之刑，則難收矯
    正之效及難以維持法秩序之情形，且無執行顯有困難之情形
    ，揆諸前揭說明，臺灣板橋地方法院檢察署檢察官所為駁回
    聲請人易科罰金之聲請，即無不當。聲請人以檢察官執行指
    揮之命令不當，聲明異議，為無理由，應予駁回。
據上論斷，應依刑事訴訟法第486 條，裁定如主文。
中    華    民    國    99    年    4     月    8     日
                  刑事第十三庭    法  官  王士珮
以上正本證明與原本無異
如不服本裁定應於送達後5 日內向本院提出抗告狀。
                                  書記官  金和國
中    華    民    國    99    年    4     月    8     日

司法院資訊處製作；財團法人民間司法改革基金會備份。
